臺灣高等法院高雄分院刑事判決　　　　96年度上易字第1081號
上　訴　人
即　被　告　甲○○
上列上訴人因被告違反毒品危害防制條例案件，不服臺灣高雄地
方法院96年度易字第2807號中華民國96年10月12日第一審判決（
起訴案號：臺灣高雄地方法院檢察署96年度毒偵字第6836號），
提起上訴，本院判決如下：
     主  文
上訴駁回。
     事  實
一、甲○○前於民國88年間，因施用毒品案件，經臺灣高雄地方
    法院（下稱高雄地院）以88年毒聲字第9299號裁定送強制戒
    治後，認無繼續戒治之必要，以89年毒聲字第3475號裁定停
    止戒治，所餘戒治期間付保護管束，至89年12月18日交付保
    護管束期滿止，因未撤銷停止戒治，強制戒治視為執行完畢
    。復於前開強制戒治視為執行完畢5 年內，因施用毒品案件
    ，分經本院以92年度上易字第86號、高雄地院以93年度易緝
    字第151 號判決，各判處有期徒刑10月、7 月確定，甫於95
    年1 月1 日假釋期滿未經撤銷視為執行完畢。距仍不知悔改
    ，明知甲基安非他命經公告列為毒品危害防制條例第2 條第
    2 項第2 款之第二級毒品，不得非法持有、施用，基於施用
    第二級毒品甲基安非他命之犯意，於96年7 月18日凌晨2 時
    許，在高雄縣林園鄉○○村○○路133 巷38號之住處，以將
    甲基安非他命置入玻璃吸食器內，以火燒烤吸食煙霧之方式
    ，施用第二級毒品甲基安非他命1 次，嗣於同年7 月18日11
    時30分許，經警在高雄縣林園鄉○○街30號「星河遊藝場」
    內遭員警查獲，經其同意下採尿送驗後，結果呈甲基安非他
    命陽性反應，始知悉上情。
二、案經高雄縣政府警察局林園分局報告臺灣高雄地方法院檢察
    署檢察官偵查起訴。
     理  由
一、被告甲○○未於本院言詞辯論期日到場，惟其於原審對於上
    揭事實坦承不諱，且其為警查獲所採集之尿液檢體，經送檢
    驗結果，呈甲基安非他命陽性反應，有臺灣檢驗科技股份有
    限公司96年7月30日KＺ 000000000000號濫用藥物尿液檢驗報
    告、高雄縣政府警察局林園分局查獲毒品案件嫌犯尿液對照
    表（見偵字卷第6、7頁）及現場照片附卷可稽（見警卷第23
    頁至第26頁）。足見被告上開自白核與事實相符，應可採信
    。
二、按施用第一、二級毒品者，檢察官應聲請法院裁定，令被告
    入勒戒處所觀察、勒戒，其期間不得逾2 月。觀察、勒戒後
    ，檢察官依據勒戒處所之陳報，認受觀察、勒戒人無繼續施
    用毒品傾向者，應即釋放，並為不起訴之處分；認受觀察、
    勒戒人有繼續施用毒品傾向者，檢察官應聲請法院裁定令入
    戒治處所強制戒治，其期間為6 個月以上，至無繼續強制戒
    治之必要為止。但最長不得逾1 年。依前項規定為觀察、勒
    戒或強制戒治執行完畢釋放後，5 年後再犯第10條之罪者，
    適用本條前2 項之規定。」毒品危害防制條例第20條定有明
    文。而上開條文第3 項所謂「5 年後再犯第10條之罪」，依
    其立法理由乃謂：「觀察勒戒或強制戒治後5 年後再犯者，
    顯見前所實施之觀察、勒戒或強制戒治已足以遮斷其施用毒
    品之癮，為期自新及協助其斷除毒癮，對此5 年後再犯者，
    爰明定仍適用初犯之規定，先經觀察勒戒、強制戒治之程序
    」等意旨，足見所謂「5 年後再犯第10條之罪」者，應解釋
    為第1 次觀察勒戒或強制戒治完畢後，5 年內未曾再犯施用
    毒品犯罪，其於5 年後再犯者，方可再適用觀察、勒戒程序
    ，蓋因前所實施之觀察勒戒或強制戒治乃足以遮斷其施用毒
    品之癮，致5 年內未再犯，故再予其自新機會，重啟觀察、
    勒戒程序；反之，如5 年內即再犯，再犯後復為施用毒品犯
    行，縱該第3 次犯行離觀察勒戒或強制戒治執行完畢釋放後
    已滿5 年，然因之前戒毒程序，並不足以遮斷其施用毒品之
    癮，自無再施以觀察、勒戒之必要，而應由檢察官偵查起訴
    。本件被告施用毒品犯行，距離被告前第1 次89年10月18日
    強制戒治期滿（參見卷附台灣高等法院被告前案紀錄表）雖
    已逾5 年，然因被告其間於92年間曾復犯施用毒品罪，顯見
    強制戒治等戒毒程序，並不足以遮斷其施用毒品之癮，本件
    即應依法追訴處罰，予以論罪科刑。
三、按甲基安非他命係毒品危害防制條例第2 條第2 項第2 款所
    明定之第二級毒品，不得非法持有、施用。核被告所為，係
    犯毒品危害防制條例第10條第2 項之施用第二級毒品甲基安
    非他命罪。又被告持有第二級毒品甲基安非他命之低度行為
    ，應為施用甲基安非他命之高度行為所吸收，不另論罪。查
    被告犯有事實欄所載之前科紀錄，有前開臺灣高等法院被告
    前案紀錄表可按，其於有期徒刑之執行完畢後5 年內，故意
    再犯本件有期徒刑以上之施用第二級毒品罪，為累犯，應依
    刑法第47條第1 項之規定，加重其刑。
四、原審以被告犯罪事證明確，適用毒品危害防制條例第10條第
    2 項、刑法第11條前段、第47條第1 項，審酌被告施用甲基
    安非他命，會戕害身心，而被告前因施用毒品經送強制戒治
    後，猶不思戒絕革除惡習，再為本件犯罪，顯未因前所勒戒
    處分而記取教訓，惟其施用毒品所生危害，實以自戕身心健
    康為主，對於他人生命、身體、財產等法益，尚無明顯而重
    大之實害，兼衡其犯罪後坦承犯行等一切情狀，量處有期徒
    刑9 月，經核認事用法均無不當，量刑亦稱允當，被告上訴
    意旨以原審未審酌伊因工作壓力大、需徹夜加班，量刑未給
    予易科罰金之機會實屬過重云云，指摘原判決不當，為無理
    由，應予駁回。
五、被告合法傳喚，無正當之理由不到庭者，得不待其陳述，逕
    行判決。
據上論斷，應依刑事訴訟法第368 條、第371 條，判決如主文。
本案經檢察官張其主到庭執行職務。
中　　華　　民　　國　　96　　年　　12　　月　　24　　日
                  刑事第三庭    審判長法  官   周賢銳
                                      法  官   謝宏宗
                                      法  官   趙文淵
以上正本證明與原本無異。
不得上訴。
中　　華　　民　　國　　96　　年　　12　　月　　24　　日
　　　　　　　　　　　　　　　　　　　書記官   賴梅琴
附錄論罪科刑法條
毒品危害防制條例第10條第2 項
施用第二級毒品者，處3 年以下有期徒刑。
